臺灣高等法院臺中分院刑事判決
110年度交上易字第482號
上  訴  人  
即  被  告  蔡宗益
選任辯護人  石育綸律師
上列上訴人即被告因公共危險案件，不服臺灣臺中地方法院110
年度交易字第229號中華民國110年3月18日第一審判決（起訴案
號：臺灣臺中地方檢察署110年度速偵字第411號），提起上訴，
本院判決如下：
    主  文
上訴駁回。
    犯  罪  事  實
一、蔡宗益於民國110年1月16日20時許，在臺中市敦化路之不詳
    餐廳內，飲用威士忌酒類後，竟於翌日(17日）0時許，駕駛
    車牌號碼000-0000號自用小客車上路，欲返回其位於臺中市
    ○○區○○路000巷00號住處。嗣於同日0時5分許，行經臺中市○
    ○區○○○街00號前時，適遇員警執行擴大臨檢勤務而遭攔查。
    警方發覺其全身酒味，乃對其施以吐氣式酒精濃度測試，測
    得其吐氣中酒精濃度為每公升0.91毫克，而查悉上情。
二、案經臺中市政府警察局豐原分局報告臺灣臺中地方檢察署檢
    察官偵查起訴。
    理  由
壹、證據能力：
一、按被告以外之人於審判外之陳述，雖不符刑事訴訟法第159
    條之1至第159條之4等規定，而經當事人於審判程序同意作
    為證據，法院審酌該言詞陳述或書面陳述作成時之情況，認
    為適當者，亦得為證據。當事人、代理人或辯護人於法院調
    查證據時，知有刑事訴訟法第159條第1項不得為證據之情形
    ，而未於言詞辯論終結前聲明異議者，視為有前項之同意，
    刑事訴訟法第159條之5定有明文。該條文之立法意旨，在於
    確認當事人對於傳聞證據有處分權，得放棄反對詰問權，同
    意或擬制同意傳聞證據可作為證據，屬於證據傳聞性之解除
    行為，如法院認為適當，不論該傳聞證據是否具備刑事訴訟
    法第159條之1至第159條之4所定情形，均容許作為證據，不
    以未具備刑事訴訟法第159條之1至第159條之4所定情形為前
    提（最高法院104年度第3次刑事庭會議決議參照）。本判決
    所引用被告以外之人於審判外之言詞及書面陳述，均未據公
    訴人、上訴人即被告蔡宗益（下稱被告）爭執其證據能力，
    且於言詞辯論終結前亦未聲明異議（見本院卷第45-46頁）
    ，並經本院於審判期日依法踐行調查證據程序，依前揭說明
    ，自均有證據能力。
二、又傳聞法則乃對於被告以外之人於審判外之言詞或書面陳述
    而為之規範。本案判決以下引用之非供述證據，固無刑事訴
    訟法第159條第1項規定傳聞法則之適用，然經本院於審理時
    依法踐行調查證據程序，與本案待證事實具有自然之關聯性
    ，且無證據證明係公務員違法取得之物，依法均得作為證據
    。
貳、本院認定犯罪事實之證據、理由及論罪之說明：
一、上揭犯罪事實，訊據被告於警詢、偵訊、原審及本院審理時
    均坦承不諱，並有員警110年1月17日職務報告、道路交通事
    故當事人酒精測定紀錄表、臺中市○○○○○○○○○道路○○○○○○○○○
    ○○號查詢汽車駕駛人資料（駕照吊銷）、車號查詢汽車車籍
    資料在卷可稽（見偵卷第31、37、55-59頁），又被告為警
    測得其呼氣中酒精濃度為每公升0.91毫克，已達刑法第185
    條之3第1項第1款所定吐氣所含酒精濃度達每公升0.25毫克
    以上之標準，故本案事證明確，被告犯行洵堪認定，應依法
    論科。
二、核被告所為，係犯刑法第185條之3第1項第1款之駕駛動力交
    通工具而吐氣所含酒精濃度達每公升0.25毫克以上罪。被告
    前於108年間，因犯酒後不能安全駕駛動力交通工具而駕駛
    罪，經原審法院臺中簡易庭以108年度交簡字第146號判決判
    處有期徒刑6月確定，甫於108年5月29日易科罰金執行完畢
    等情，有臺灣高等法院被告前案紀錄表附卷可考，其於受有
    期徒刑執行完畢後5年內，再因故意犯本案最重本刑有期徒
    刑以上之罪，為累犯，要屬無疑。又刑法之累犯制度，業經
    司法院大法官會議釋字第775號解釋認定並未違憲，然該解
    釋意旨亦認「刑法第47條第1項關於累犯加重之規定，係不
    分情節，基於累犯者有其特別惡性及對刑罰反應力薄弱等立
    法理由，一律加重最低本刑，於不符合刑法第59條所定要件
    之情形下，致生行為人所受之刑罰超過其所應負擔罪責之個
    案，其人身自由因此遭受過苛之侵害部分，對人民受憲法第
    8條保障之人身自由所為限制，不符憲法罪刑相當原則，牴
    觸憲法第23條比例原則。於此範圍內，有關機關應自本解釋
    公布之日起2年內，依本解釋意旨修正之。於修正前，為避
    免發生上述罪刑不相當之情形，法院就該個案應依本解釋意
    旨，裁量是否加重最低本刑」。亦即，刑法第47條第1項規
    定之「應」加重最低本刑（即法定本刑加重），於修法完成
    前，應暫時調整為由法院「得」加重最低本刑（即法官裁量
    加重），法院於量刑裁量時即應具體裁量審酌前案（故意或
    過失）徒刑之執行完畢情形（有無入監執行完畢、是否易科
    罰金或易服社會勞動而視為執行完畢）、5年以內（5年之初
    期、中期、末期）、再犯後罪（是否同一罪質、重罪或輕罪
    ）等，綜合判斷累犯個案有無因加重本刑致生行為人所受的
    刑罰超過所應負擔罪責之情形。查本案被告有多次酒後駕車
    之前科，又於上開累犯案件執行完畢未滿2年即再犯本案（
    實則被告於109年8月15日即已再犯酒後駕車案件，僅該案執
    行完畢日期係在本件犯罪時間後，此有前揭臺灣高等法院被
    告前案紀錄表及原審法院另案109年度交易字第1755號判決
    在卷可按，見原審卷第83-85頁、本院卷第18頁），足見其
    對刑罰反應力甚為薄弱，自有再受較重矯治之必要，爰予加
    重其刑。
參、本院駁回上訴之說明：
一、原審以被告所犯事證明確，因而適用刑法第185條之3第1項
    第1款、第47條第1項、第42條第3項前段，刑法施行法第1條
    之1第1項，並審酌政府不斷宣導酒後不得駕車之觀念並積極
    執行取締，且大眾傳播媒體亦屢屢報導酒後駕車造成無辜民
    眾死傷之新聞，而酒精對人之意識能力產生不良影響，酒後
    駕車在道路上行駛，對往來之公眾及駕駛人本身皆具有高度
    危險性，被告仍罔顧公眾交通往來安全，竟又於酒後體內呼
    氣酒精濃度高達每公升0.91毫克，且駕駛執照業經吊銷之狀
    況下，駕駛動力交通工具行駛於道路上，守法觀念及自制力
    極差，惟幸未有人傷亡，暨於原審自承高中畢業、從事汽車
    銷售業、離婚、子女均已成年、需扶養80餘歲之母親等智識
    程度、經濟條件及家庭狀況（見原審卷第61頁）及犯後坦承
    犯行，態度尚可等一切情狀，量處有期徒刑8月，併科罰金
    新臺幣（下同）15萬元，並就罰金部分諭知易服勞役之折算
    標準，經核原審判決上開認事用法均無違誤，量刑亦屬妥適
    。
二、被告提起上訴，上訴理由認原審量刑過重云云，其辯護人則
    以：被告甫因膽管結石併發炎阻塞而經手術治療，且經醫師
    告誡再次飲酒恐危及生命，已深知不可再有飲酒惡習，應無
    再犯之可能；被告願接受最高額之罰金刑併科處罰，且願以
    2千元折算1日之較高數額作為徒刑易科罰金之折算標準，以
    彌補過錯；且被告倘入監服刑，其家中年邁且不良於行之母
    親將無人照料，請求撤銷原判決，改諭知得易科罰金之刑度
    云云。惟按刑罰之量定，屬法院自由裁量之職權行使，應審
    酌刑法第57條所列各款事由及一切情狀，為酌量輕重之標準
    ，並非漫無限制；量刑輕重係屬事實審法院得依職權自由裁
    量之事項，苟已斟酌刑法第57條各款所列情狀，而未逾越法
    定刑度，不得遽指為違法；且在同一犯罪事實與情節，如別
    無其他加重或減輕之原因，下級審量定之刑，亦無過重或失
    輕之不當情形，則上級審法院對下級審法院之職權行使，原
    則上應予尊重（最高法院72年度台上字第6696號、75年度台
    上字第7033號判例、85年度台上字第2446號判決意旨參照）
    。綜觀被告之前科素行（參照卷附臺灣高等法院被告前案紀
    錄表），其於本案係第5次犯酒後駕車案件（被告亦自承在
    卷，見本院卷第48頁），且先前業已兩度受有法院宣告有期
    徒刑6月，得易科罰金之判決，亦獲執行檢察官均給予易科
    罰金之處遇而免受入監執行，詎其罔顧司法給予之寬典，仍
    貪圖僥倖再次酒後駕車，對廣大用路人生命、健康全然漠視
    ，自不宜過度輕縱，原審業已敘明適用刑法第57條各款量刑
    因子所為之具體考量，認非入監矯治難以教化並遏止被告再
    犯相同之罪，而在法定刑度內對其量處上開刑度及併科適當
    金額之罰金刑，尚稱符合公平正義，亦無濫行裁量之虞，被
    告上訴意旨泛稱量刑過重云云，尚非可採，至辯護意旨所稱
    被告需照顧高齡母親之家庭狀況、因受自身疾病之苦，將來
    再無飲酒之可能等節，核均非屬足以動搖原判決量刑基礎之
    事由，自無足採，故被告之上訴為無理由，應予駁回。 
據上論結，應依刑事訴訟法第368 條，判決如主文。
本案經檢察官黃靖珣提起公訴，檢察官周穎宏到庭執行職務。
中　　華　　民　　國　　110 　年　　8 　　月　　10　　日
           　刑事第十二庭    審判長法　官  張國忠
 　　　　　      　　　　　　　    法　官  陳  葳       
                                    
 　　　　　　　　      　　　　　  法　官  劉敏芳
以上正本證明與原本無異。
不得上訴。
 　　　　　　　　　　　       　　 書記官  施耀婷  
　　　　　　　　　　　　　　　　　 
中　　華　　民　　國　　110 　年　　8 　　月　　10　　日
附錄論罪科刑法條
刑法第185條之3第1項第1款
駕駛動力交通工具而有下列情形之一者，處2 年以下有期徒刑，
得併科20萬元以下罰金：
一、吐氣所含酒精濃度達每公升零點25毫克或血液中酒精濃度達
    百分之零點零5以上。